臺灣宜蘭地方法院民事判決
111年度訴字第337號
原      告  林裕發  

被      告  謝志忠  

            吳芷葇  




            許駿豪  
            楊柏豪  
            陳世平  


            陳世瑋  



            呂承恩  
            林善安  


上列當事人間請求損害賠償事件，原告提起刑事附帶民事訴訟，
經本院刑事庭裁定移送前來（111年度附民字第48號），本院於
民國111年10月20日言詞辯論終結，判決如下：
    主  文
被告謝志忠、吳芷葇、許駿豪、楊柏豪、陳世平、陳世瑋、呂承
恩、林善安應連帶給付原告新臺幣叁佰陸拾肆萬肆仟叁佰零肆元
，及各自如附表一「利息起算日」欄所示之日起至清償日止，按
週年利率百分之五計算之利息。
訴訟費用由被告謝志忠、吳芷葇、許駿豪、楊柏豪、陳世平、陳
世瑋、呂承恩、林善安連帶負擔。
本判決第一項於原告以新臺幣壹佰貳拾壹萬肆仟柒佰柒拾元為被
告謝志忠、吳芷葇、許駿豪、楊柏豪、陳世平、陳世瑋、呂承恩
、林善安供擔保後，得假執行。但被告謝志忠、吳芷葇、許駿豪
、楊柏豪、陳世平、陳世瑋、呂承恩、林善安如以新臺幣叁佰陸
拾肆萬肆仟叁佰零肆元，為原告預供擔保，得免為假執行。
    事實及理由
一、程序事項：
　㈠按訴狀送達後，原告不得將原訴變更或追加他訴。但請求之
    基礎事實同一者或擴張、減縮應受判決事項之聲明者或不甚
    礙被告之防禦及訴訟之終結者，不在此限，民事訴訟法第25
    5條第1項第2款、第3款及第7款分別定有明文。查本件原告
    林裕發於起訴時訴之聲明㈠原為：「被告謝志忠、吳芷葇、
    許駿豪、楊柏豪、陳世平、鄭恬慈、李宜庭、陳世瑋、黃崇
    閔、呂承恩、林暐傑、林善安、游溢凱、李致唯、林郁恒、
    陳家慶、林韋汎應給付原告新臺幣（下同）3,644,304元，
    及自起訴狀繕本送達之翌日起至清償日止，按週年利率百分
    之5計算之利息」，嗣於本院民國111年9月1日、111年10月2
    0日當庭變更上開訴聲明為：「被告謝志忠、吳芷葇、許駿
    豪、楊柏豪、陳世平、陳世瑋、呂承恩、林善安應連帶給付
    原告3,644,304元，及自起訴狀繕本送達之翌日起至清償日
    止，按週年利率百分之5計算之利息」，核原告撤回鄭恬慈
    、李宜庭、黃崇閔、林暐傑、游溢凱、李致唯、林郁恒、陳
    家慶、林韋汎或變更聲明均本於同一基礎事實，無礙於被告
    謝志忠、吳芷葇、許駿豪、楊柏豪、陳世平、陳世瑋、呂承
    恩、林善安防禦及本件訴訟終结者，依前述說明，於法並無
    不合，自應准許，先予敘明。
　㈡被告謝志忠、吳芷葇、許駿豪、楊柏豪、呂承恩受合法通知
    ，均未於言詞辯論期日到場，核無民事訴訟法第386條各款
    所列情形，爰依原告之聲請，由其一造辯論而為判決。
二、原告主張：訴外人田偉志與被告陳世平等人於110年5月初某
    日起，共同主持、操縱、指揮由訴外人鄭恬慈、被告陳世瑋
    、訴外人黃崇閔等3人以上所組成以實施詐術為手段，具有
    持續性、牟利性之有結構性詐欺集團犯罪組織後，意圖為自
    己不法之所有，基於3人以上共同詐欺取財之犯意聯絡，由暱
    稱「小偉」、「北海道」、「豹頑皮」、「大牛」、「ACE
    」(以上5人，皆於中國大陸地區境外機房操控)、被告陳世
    平及田偉志等7人透過通訊軟體telegram(俗稱紙飛機)群組
    指揮上開詐欺集團成員，嗣被告陳世平於110年7月1日入監
    後，隨即由訴外人鄭恬慈接替被告陳世平之角色，基於指揮
    犯罪組織之犯意，與田偉志擔任上開詐騙集團首謀，負責聯
    繫上開詐欺集團機房及指揮旗下收水、提領車手團提領詐欺
    款項，由被告謝志忠、林善安擔任收簿手，並由被告林善安
    總籌取得人頭帳戶之提款卡後，經被告謝志忠、鄭恬慈確認
    欲使用之人頭帳戶提款卡確能正常使用後，隨即透過被告謝
    志忠將提款卡交予被告陳世瑋、吳芷葇後，交由訴外人黃崇
    閔、李宜庭、游溢凱及被告呂承恩、許駿豪等車手頭將人頭
    帳戶提款卡轉交予等車手依集團指示提領款項，上開車手於
    提領詐騙款項之過程中，由訴外人林暐傑、李宜庭及被告許
    駿豪、謝志忠、吳芷葇、呂承恩等人監督車手之提款，並將
    提領情形回報群組工作，訴外人李致唯則另依李宜庭之指示
    負責聯絡車手上班、發放車手薪資之工作，而被告謝志忠、
    吳芷葇、許駿豪、楊柏豪、陳世平、陳世瑋、呂承恩、林善
    安意圖為自己不法之所有，基於三人以上共同詐欺取財及隱
    匿詐欺犯罪所得而洗錢之犯意聯絡，由上開集團某成員，於
    110年6月29日撥打電話聯絡原告，佯稱：因網路購物平台遭
    駭，須依指示操作，方能取消扣款云云，致原告信以為真實
    而陷於錯誤，依對方指示，於110年6月29日陸續匯款3,644,
    304元至中華郵政等帳戶(金融帳戶涉嫌幫助詐欺等罪嫌部分
    ，另行偵辦)內，並由車手即被告楊柏豪負責提領其中之149
    ,000元，其餘款項則由不詳之詐欺集團成員提領一空，原告
    因被告謝志忠、吳芷葇、許駿豪、楊柏豪、陳世平、陳世瑋
    、呂承恩、林善安上述行為而受有前揭財產上損害3,644,30
    4元，爰依侵權行為法律關係提起本件訴訟等語。並聲明：㈠
    被告謝志忠、吳芷葇、許駿豪、楊柏豪、陳世平、陳世瑋、
    呂承恩、林善安應連帶給付原告3,644,304元，及自起訴狀
    繕本送達被告謝志忠、吳芷葇、許駿豪、楊柏豪、陳世平、
    陳世瑋、呂承恩、林善安之翌日起至清償日止，按週年利率
    百分之5計算之利息；㈡願供擔保，請准宣告假執行。
三、被告方面：
  ㈠被告陳世平則以：原告遭詐騙之事實係臺灣宜蘭地方檢察署
    檢察官起訴書附表十六編號353-355、359-360、362所示之
    犯罪事實，寫的金額是25萬元左右，沒有原告主張的金額那
    麼高等語資為抗辯，並聲明：原告之訴駁回。
  ㈡被告陳世瑋：同意原告之請求。
  ㈢被告林善安則以：被告林善安係110年6月29日才參與詐欺集
    團，原告被詐騙與被告林善安無關等語資為抗辯，並聲明：
    原告之訴駁回。
  ㈣被告謝志忠、吳芷葇、許駿豪、楊柏豪、呂承恩經合法通知
    ，未於言詞辯論期日到場，亦未提出準備書狀作何聲明或陳
    述。　
四、得心證之理由：
　㈠按因故意或過失，不法侵害他人之權利者，負損害賠償責任
    。故意以背於善良風俗之方法，加損害於他人者亦同；數人
    共同不法侵害他人之權利者，連帶負損害賠償責任。不能知
    其中孰為加害人者，亦同。造意人及幫助人，視為共同行為
    人，民法第184條第1項及第185條分別定有明文。次按民事
    上共同侵權行為與刑事上之共同正犯，其構成要件並不完全
    相同，數人因故意不法侵害他人之權利，苟各行為人之行為
    ，均為其所生損害之共同原因，即所謂行為關連共同，亦足
    成立共同侵權行為（最高法院81年度台上字第91號民事判決
    意旨參照）。又所謂共同侵權行為，係指數人共同不法對於
    同一之損害，與以條件或原因之行為。加害人於共同侵害權
    利之目的範圍內，各自分擔實行行為之一部，而互相利用他
    人之行為，以達其目的者，仍不失為共同侵權行為人，而應
    對於全部所發生之結果，連帶負損害賠償責任（最高法院78
    年度台上字第2479號裁判要旨參照）。另刑事訴訟判決所認
    定之事實，固非當然有拘束民事訴訟判決之效力，但民事法
    院調查刑事訴訟原有之證據，而斟酌其結果以判斷事實之真
    偽，並於判決內記明其得心證之理由，則非法所不許。
  ㈡原告前揭主張之不法侵權行為事實，關於被告謝志忠、吳芷
    葇、許駿豪、楊柏豪、陳世瑋、呂承恩部分，業據其提出與
    所述相符之台新國際商業銀行網路交易明細在卷為證（見本
    院卷第99頁至第126頁），並經本院依職權調閱上開刑事偵
    查卷宗電子卷證查明屬實，原告歷次匯款之金額如附表二所
    示，總計為3,649,125元，而原告僅主張3,644,304元，參以
    被告陳世瑋對於刑事案件卷證資料並不爭執，而被告謝志忠
    、吳芷葇、許駿豪、楊柏豪、呂承恩均已於相當時期受合法
    通知，而於言詞辯論期日不到場，亦未提出書狀爭執，依民
    事訴訟法第280條第3項準用第1項之規定，視同自認，本院
    審酌上開證據，堪認原告前揭主張為真實。
　㈢被告陳世平雖抗辯：原告遭詐騙之事實係臺灣宜蘭地方檢察
    署檢察官起訴書附表十六編號353-355、359-360、362所示
    之犯罪事實，寫的金額是25萬元左右，沒有原告主張的金額
    那麼高云云，然原告於110年7月1日警詢時業已陳述遭詐騙3
    ,644,304元，且係110年6月29日18時50分接獲電話詐稱因網
    路購物平台遭駭，須依指示操作，方能取消扣款，原告始陷
    於錯誤，依詐欺集團成員指示匯款至詐欺集團成員指示之帳
    戶內，匯入之款項均遭提領一空，並有台新國際商業銀行網
    路交易明細在卷為證（見本院卷第99頁至第126頁），是原
    告顯均係遭同一詐欺集團詐騙而陸續匯款一節，應堪認定，
    又依照臺灣宜蘭地方檢察署檢察官起訴書附表十六編號353-
    355、359-360、362犯罪事實之記載，均係「致原告信以為
    真實而陷於錯誤，遂陸續依指示轉帳3,644,304元至中華郵
    政等帳戶(金融帳戶涉嫌幫助詐欺等罪嫌部分，另行偵辦)內
    ，並由車手即被告楊柏豪負責提領其中之149,000元」，足
    認起訴書及本院刑事判決亦認定原告遭被告謝志忠、吳芷葇
    、許駿豪、楊柏豪、陳世平、陳世瑋、呂承恩、林善安等人
    詐騙之總金額為3,644,304元，僅係依卷內資料得知其中149
    ,000元為被告楊柏豪所提領，並非原告其餘遭詐騙之金額與
    被告謝志忠、吳芷葇、許駿豪、楊柏豪、陳世平、陳世瑋、
    呂承恩、林善安無關，是被告陳世平之辯解，自無足採。
  ㈣被告林善安於本院審理時辯稱：其係110年6月28日或110年6
    月29日使加入詐欺集團，原告被詐騙與其無關云云，然觀諸
    原告係110年6月29日18時50分接獲電話詐稱因網路購物平台
    遭駭，須依指示操作，方能取消扣款，原告於110年6月29日
    20時至同年月30日使轉讓至詐欺集團成員指示之帳戶內，原
    告遭詐騙之時間被告林善安業已加入詐欺集團，且被告林善
    安於本院刑事案件審理中對於參與原告遭詐騙之部分均坦認
    犯行，是被告林善安於本院審理時辯稱此部分與其無關，自
    屬無據。
　㈤查本件被告謝志忠、吳芷葇、許駿豪、楊柏豪、陳世平、陳
    世瑋、呂承恩、林善安與其所屬詐騙集團其他成員基於避免
    遭查獲、確保獲得不法利益等考量，共組詐欺集團而為成員
    ，此係由多人分工進行各階段之詐騙行為，始能完成之集團
    性犯罪，其參與者彼此行為具有關連性，目的皆是為達到以
    詐騙方式取得被害人之財物予以朋分。被告謝志忠、吳芷葇
    、許駿豪、楊柏豪、陳世平、陳世瑋、呂承恩、林善安既加
    入該詐騙集團，即可預見詐騙集團上開運作模式，並知悉所
    得款項係其他共犯接續分工行為詐騙得來，而基於與其他詐
    騙集團成員分擔不同角色，相互分工利用他人之行為，密不
    可分無從切割之特性，渠等行為顯然具有行為關連共同性。
    是原告雖陸續分次交付受騙款項，然此均係基於同一詐欺集
    團假借網頁遭駭所致，詐欺集團成員各行為與原告所受損害
    間均有相當因果關係，不應區分詐欺集團成員經手款項多寡
    而異其所負損害賠償責任內容。是被告謝志忠、吳芷葇、許
    駿豪、楊柏豪、陳世平、陳世瑋、呂承恩、林善安與其他詐
    騙集團成員成立共同侵權行為，應對原告所受全部損害共同
    負連帶賠償之責。準此，原告依侵權行為之法律關係，請求
    被告謝志忠、吳芷葇、許駿豪、楊柏豪、陳世平、陳世瑋、
    呂承恩、林善安連帶賠償其所受損害3,644,304元，自屬有
    據。
  ㈥末按給付無確定期限者，債務人於債權人得請求給付時，經
    其催告而未為給付，自受催告時起，負遲延責任。其經債權
    人起訴而送達訴狀，或依督促程序送達支付命令，或為其他
    相類之行為者，與催告有同一之效力；遲延之債務，以支付
    金錢為標的者，債權人得請求依法定利率計算之遲延利息；
    應付利息之債務，其利率未經約定，亦無法律可據者，週年
    利率為百分之5，民法第229條第2項、第233條第1項前段及
    第203條分別定有明文。查本件原告對被告謝志忠、吳芷葇
    、許駿豪、楊柏豪、陳世平、陳世瑋、呂承恩、林善安之侵
    權行為債權，核屬無確定期限之金錢給付，揆諸前揭規定，
    原告請求各該被告給付自起訴狀繕本送達翌日即各自如附表
    一「利息起算日」欄所示之日起至清償日止，按週年利率百
    分之5計算之利息，亦核屬有據，應予准許。
五、綜上所述，原告依民法第184條、第185條規定，請求被告謝
    志忠、吳芷葇、許駿豪、楊柏豪、陳世平、陳世瑋、呂承恩
    、林善安連帶給付原告3,644,304元，及各自如附表一「利
    息起算日」欄所示之日起至清償日止，按週年利率百分之5
    計算之利息，為有理由，應予准許。又原告陳明願供擔保，
    請准宣告假執行，經核其勝訴部分，合於法律規定，爰酌定
    擔保金額准許之；併依民事訴訟法第392條第2項規定，依職
    權酌定相當擔保金額宣告被告謝志忠、吳芷葇、許駿豪、楊
    柏豪、陳世平、陳世瑋、呂承恩、林善安預供擔保後，得免
    為假執行。
六、因本案事證已臻明確，兩造其餘主張、陳述及所提之證據暨
    攻擊防禦方法，經本院審酌後，認與本案判斷結果無影響，
    均毋庸再予一一審酌，附此敘明。
七、本件係刑事附帶民事訴訟，而由本院刑事庭移送民事庭者，
    依刑事訴訟法第504條第2項規定，免納裁判費，且至本件言
    詞辯論終結時，亦未發生其他訴訟費用，故無從確定訴訟費
    用之數額。惟依法仍應依民事訴訟法第79條、第85條第2項
    規定，諭知訴訟費用之負擔，以備將來如有訴訟費用發生時
    ，得以確定其負擔之依據，併予敘明。　
中　　華　　民　　國　　111 　年　　11　　月　　10　　日
                  民事庭   法　官　張淑華  
以上正本係照原本作成。
如對本判決上訴，須於判決送達後20日內向本院提出上訴狀。
如委任律師提起上訴者，應一併繳納上訴審裁判費。
中　　華　　民　　國　　111 　年　　11　　月　　10　　日
                           書記官　陳建宇　
附表一：                             
編號 姓名 利息起算日 1 謝志忠 111年2月26日 2 吳芷葇 111年2月27日 3 許駿豪 111年2月26日 4 楊柏豪 111年3月2日 5 陳世平 111年2月26日 6 陳世瑋 111年2月26日 7 呂承恩 111年3月13日 8 林善安 111年3月13日 
附表二：
編號 匯款日期 匯款金額（新臺幣） 備註 1 110年6月29日 49,985元 本院卷第99頁 2 110年6月29日 49,985元 本院卷第99頁 3 110年6月30日 49,986元 本院卷第99頁 4 110年6月30日 49,986元 本院卷第99頁 5 110年6月29日 49,985元 本院卷第100頁 6 110年6月29日 49,985元 本院卷第100頁 7 110年6月30日 49,986元 本院卷第100頁 8 110年6月30日 49,986元 本院卷第100頁 9 110年6月29日 49,985元 本院卷第101頁 10 110年6月29日 49,985元 本院卷第101頁 11 110年6月30日 49,986元 本院卷第101頁 12 110年6月30日 49,986元 本院卷第101頁 13 110年6月29日 49,985元 本院卷第102頁 14 110年6月29日 49,985元 本院卷第102頁 15 110年6月30日 49,986元 本院卷第102頁 16 110年6月30日 49,986元 本院卷第102頁 17 110年6月29日 49,985元 本院卷第103頁 18 110年6月29日 49,985元 本院卷第103頁 19 110年6月30日 49,986元 本院卷第103頁 20 110年6月30日 49,986元 本院卷第103頁 21 110年6月29日 49,985元 本院卷第104頁 22 110年6月29日 49,985元 本院卷第104頁 23 110年6月30日 49,986元 本院卷第104頁 24 110年6月30日 49,986元 本院卷第104頁 25 110年6月29日 49,985元 本院卷第105頁 26 110年6月29日 49,985元 本院卷第105頁 27 110年6月30日 49,986元 本院卷第105頁 28 110年6月30日 49,986元 本院卷第105頁 29 110年6月30日 49,983元 本院卷第106頁 30 110年6月30日 49,983元 本院卷第106頁 31 110年6月30日 49,983元 本院卷第107頁 32 110年6月30日 49,983元 本院卷第107頁 33 110年6月30日 49,983元 本院卷第108頁 34 110年6月30日 49,983元 本院卷第108頁 35 110年6月30日 49,983元 本院卷第109頁 36 110年6月30日 49,983元 本院卷第109頁 37 110年6月30日 49,983元 本院卷第110頁 38 110年6月30日 49,983元 本院卷第110頁 39 110年6月30日 49,983元 本院卷第111頁 40 110年6月30日 49,983元 本院卷第111頁 41 110年6月30日 49,983元 本院卷第112頁 42 110年6月30日 49,983元 本院卷第112頁 43 110年6月29日 49,983元 本院卷第113頁 44 110年6月29日 49,989元 本院卷第113頁 45 110年6月29日 49,983元 本院卷第113頁 46 110年6月29日 49,989元 本院卷第113頁 47 110年6月30日 49,986元 本院卷第114頁 48 110年6月30日 49,986元 本院卷第115頁 49 110年6月30日 49,989元 本院卷第115頁 50 110年6月30日 29,985元 本院卷第115頁 51 110年6月29日 100,000元 本院卷第119頁 52 110年6月29日 49,983元 本院卷第119頁 53 110年6月29日 49,989元 本院卷第119頁 54 110年6月30日 100,000元 本院卷第119頁 55 110年6月30日 49,986元 本院卷第119頁 56 110年6月30日 49,986元 本院卷第119頁 57 110年6月30日 45,980元 本院卷第120頁 58 110年6月30日 45,980元 本院卷第120頁 59 110年6月30日 49,998元 本院卷第121頁 60 110年6月30日 49,998元 本院卷第121頁 61 110年6月30日 49,994元 本院卷第122頁 62 110年6月30日 49,994元 本院卷第122頁 63 110年6月30日 48,040元 本院卷第123頁 64 110年6月30日 20,085元 本院卷第123頁 65 110年6月30日 9,998元 本院卷第123頁 66 110年6月30日 49,981元 本院卷第124頁 67 110年6月30日 49,981元 本院卷第124頁 68 110年6月30日 49,982元 本院卷第125頁 69 110年6月30日 49,982元 本院卷第125頁 70 110年6月29日 49,985元 本院卷第126頁 71 110年6月29日 49,985元 本院卷第126頁 72 110年6月30日 49,986元 本院卷第126頁 73 110年6月30日 49,986元 本院卷第126頁 總計  3,649,125元